臺灣新北地方法院刑事判決
111年度訴字第568號
公  訴  人  臺灣新北地方檢察署檢察官
被      告  謝采彤


選任辯護人  黃慧仙律師
上列被告因違反毒品危害防制條例案件，經檢察官提起公訴（
111年度偵字第6066號、111年度偵字第9257號），本院判決如下
：
    主    文
謝采彤犯如附表一所示之罪，各處如附表一主文欄所示之刑及沒
收。應執行有期徒刑參年。
    事    實
一、謝采彤明知大麻係毒品危害防制條例第2 條第2 項第2 款所
    列之第二級毒品，不得持有、販賣。仍基於販賣第二級毒品
    甲基安非他命以營利之犯意，於附表二所示之時間、地點，
    以附表二所示之方式，販賣附表二所示之大麻予陳鴻聖（交
    易數量、金額詳如附表二）。
二、案經臺北市政府警察局萬華分局報告臺灣新北地方檢察署檢
    察官偵查起訴。
    理  由
一、按被告以外之人於審判外之言詞或書面陳述，除法律有規定
    者外，不得作為證據；被告以外之人於審判外之陳述，雖不
    符刑事訴訟法第159 條之1 至第159 條之4 之規定，而經當
    事人於審判程序同意作為證據，法院審酌該言詞陳述或書面
    陳述作成時之情況，認為適當者，亦得為證據；當事人、代
    理人或辯護人於法院調查證據時，知有第159 條第1 項不得
    為證據之情形，而未於言詞辯論終結前聲明異議者，視為有
    前項之同意，刑事訴訟法第159 條第1 項、第159 條之5 分
    有明文。本案以下所引之證據，檢察官、被告及其辯護人均
    同意做為證據（見本院卷第43至45頁），且檢察官、被告及
    其辯護人迄言詞辯論終結前未就上開證據之證據能力聲明異
    議（見本院卷第93至102頁），本院審酌上開證據並非公務
    員違法取得，亦無證據力明顯過低之情形，復經本院於審判
    期日就上開證據進行調查、辯論，依法自有證據能力。
二、得心證之理由
  ㈠上開事實業據被告謝采彤於警詢、檢察官偵查及本院審理時
    坦承不諱（見偵字第6066號卷第5至7頁、第51至53頁、本院
    卷第42頁、第95頁），且有證人陳鴻聖於警詢、檢察官偵查
    中之證述可佐（見他字第7141號卷第49至50頁、第55至56頁
    ），及卷對話紀錄、搜索扣押筆錄、扣押物品目錄表、照片
    、扣案行動電話可稽，足認被告謝采彤上開任意性自白與事
    實相符，堪以採信。
  ㈡大麻為法定第二級毒品，不得交易流通，自無一定之公定價
    格，是其各次買賣之價格，當亦各有差異，或隨供需雙方之
    資力、關係之深淺、需求之數量、貨源之充裕與否、販賣者
    對於資金之需求程度，以及政府查緝之態度，進而為各種不
    同之風險評估，而為機動性之調整，是其價格標準，自非一
    成不變，且販賣者從各種「價差」或「量差」或「純度」謀
    取利潤方式，亦有差異，然其所圖利益之非法販賣行為目的
    ，則屬相同，並無二致。因之，販賣利得，除經被告坦承，
    或其價量至臻明確，確實難以究其原委。然按一般民眾普遍
    認知之毒品非法交易，向為政府查禁森嚴且重罰不寬貸，衡
    諸常情，倘非有利可圖，絕無平白甘冒被重罰風險之理，從
    而，舉凡其有償交易，除足反證其確另基於某種非圖利本意
    之關係外，通常尚難因無法查悉其買進、賣出之差價，而諉
    無營利之意思，或阻卻販賣犯行之追訴。又販賣毒品之所謂
    販賣行為，係行為人基於營利之目的，而販入或賣出毒品而
    言。販賣毒品者，其主觀上有營利之意圖，且客觀上有販賣
    之行為即足構成，至於實際上是否已經獲利則非所問。即於
    有償交付他人之初，係基於營利之意思，並著手實施，而因
    故無法高於購入之原價出售，最後不得不以原價或低於原價
    交付他人時，仍屬販賣行為。被告謝采彤供稱其有施用大麻
    等語（見偵字第6066號卷第7頁），其對於大麻價格昂貴，
    取得不易，毒品交易為政府檢警機關嚴予取締之犯罪，法律
    並就此設有重典處罰，當知之甚稔，自客觀以言，雖無從證
    明被告謝采彤取得本案第二級毒品大麻係為販賣圖利而入者
    ，然其於持有過程中，將第二級毒品大麻販賣予他人，若非
    有利可圖，豈有犯險交付之意願，是被告謝采彤販售第二級
    毒品大麻，應有賺取相當利潤，堪認係意圖營利。
  ㈢綜上，本案事證明確，被告謝采彤犯行洵堪認定，應依法論
    科。
三、論罪科刑
  ㈠核被告謝采彤附表二所示販賣大麻之所為，均係犯毒品危害
    防制條例第4 條第2項販賣第二級毒品罪。被告謝采彤販賣
    第二級毒品大麻前持有第二級毒品大麻之低度行為，均分別
    為販賣之高度行為所吸收，不另論罪。被告謝采彤本案3次
    販賣第二級毒品罪，犯意各別，行為互殊，應予分論併罰。
  ㈡被告謝采彤於警詢、檢察官偵查及本院審理時均自白本案販
    賣第二級毒品犯行，已如前述，是被告謝采彤就前開犯行，
    均符合毒品危害防制條例第17條第2 項規定得減輕其刑之要
    件，爰依上開規定減輕其刑。
  ㈢被告謝采彤販賣大麻，所為自無可取，惟衡被告謝采彤販賣
    甲基安非他命之對象僅一人，且交易大麻之數量僅1至3公克
    ，數量非鉅，其非販售大量毒品予不特定多數人以獲取暴利
    ，其犯罪情節尚與販售毒品上游集團嚴重危害社會治安之情
    形有別，犯罪情節相較輕微，而毒品危害防制條例第4 條第
    2 項之法定刑為10年以上有期徒刑，縱以前述毒品危害防制
    條例第17條第2項減輕後，科以本罪法定最低度刑仍嫌過重
    ，爰依刑法第59條規定，酌減其刑。
  ㈣爰審酌大麻為列管毒品，具成癮性，施用者多難以自拔，時
    有為求施用毒品而另涉刑案，其危害社會治安甚鉅，被告謝
    采彤仍販賣毒品營利，所為自屬可議，雖考量被告謝采彤販
    售對象僅一人，販賣毒品之數量非鉅，被告謝采彤於犯罪後
    ，坦承犯行，表示悔悟，犯後態度尚稱良好，及其自陳之教
    育智識程度、有正當職業等生活情況，並衡其犯罪動機、手
    段、方法、所得利益等一切情狀，分別量處附表一所示之刑
    ，並定應執行刑如主文所示。再被告謝采彤所犯毒品危害防
    制條例第4 條第2 項之法定刑為10年以上有期徒刑，經以前
    述毒品危害防制條例第17條第2項、刑法第59條遞減其刑後
    ，其最低法定刑為有期徒刑2年6月，不符緩刑要件，被告謝
    采彤及辯護人請求緩刑，與法未合，併予敘明。
四、沒收：
  ㈠被告謝采彤如犯罪事實一（即附表二)所示販賣第二級毒品價
    金，均屬犯罪所得，雖未扣案，仍應依刑法第38條之1 第1 
    項規定，分別於各該販賣犯行項下諭知沒收，又前開犯罪所
    得既未扣案，併依刑法第38條之1 第3 項規定，諭知於全部
    或一部不能沒收或不宜執行沒收時，追徵其價額。
  ㈡扣案I PHONE XS行動電話1具（含0000000000號SIM 卡1張）
    ，為被告謝采彤所有，供被告謝采彤用以聯絡如犯罪事實一
    （即附表二)所示販賣大麻犯行所用一情，業據被告謝采彤
    供陳明確（見偵字第6066號卷第52頁、本院卷第95頁），且
    有附表二所示對話紀錄可佐，依毒品危害防制條例第19條第
    1 項規定，分別於附表一所示販賣第二級毒品犯行之主文項
    下宣告沒收。
  ㈢至扣案殘渣袋，係被告謝采彤施用大麻所用，I PHONE 7行動
    電話行動電話1具，非用以聯繫本案販賣毒品，筆記本係紀
    錄交易電子菸彈等一般記事，與本案無關等節，業據被告謝
    采彤陳明在卷（見偵字第6066號卷第52頁、本院卷第95頁）
    ，前開物品均與本案無關，且公訴意旨亦未聲請沒收，爰不
    為沒收之諭知。
據上論斷，應依刑事訴訟法第299 條第1 項前段，毒品危害防制
條例第4 條第2項、第17條第2項、第19條第1 項，刑法第11條、
刑法第51條第5 款、第59條、第38條之1 第1 項、第3 項，判決
如主文。　
案經檢察官林郁璇偵查起訴，檢察官朱曉群到庭執行職務。
中　　華　　民　　國　　111 　年　　7 　　月　　19　　日
                  刑事第九庭審判長法  官  何燕蓉

                                  法  官  林米慧

                                  法  官  林翊臻
上列正本證明與原本無異。
如不服本判決，應於判決送達後20日內敘明上訴理由，向本院提
出上訴狀 (應附繕本) ，上訴於臺灣高等法院。其未敘述上訴理
由者，應於上訴期間屆滿後20日內向本院補提理由書「切勿逕送
上級法院」。
                                  書記官  林進煌
中　　華　　民　　國　　111 　年　　7 　　月　　21　　日
附錄：本案論罪科刑法條全文
毒品危害防制條例第4條
製造、運輸、販賣第一級毒品者，處死刑或無期徒刑；處無期徒
刑者，得併科新臺幣3千萬元以下罰金。
製造、運輸、販賣第二級毒品者，處無期徒刑或10年以上有期徒
刑，得併科新臺幣1千5百萬元以下罰金。
製造、運輸、販賣第三級毒品者，處7年以上有期徒刑，得併科
新臺幣1千萬元以下罰金。
製造、運輸、販賣第四級毒品者，處5年以上12年以下有期徒刑
，得併科新臺幣5百萬元以下罰金。
製造、運輸、販賣專供製造或施用毒品之器具者，處1年以上7年
以下有期徒刑，得併科新臺幣1百50萬元以下罰金。
前五項之未遂犯罰之。
附表1 
編號 犯罪事實 主                                文  1 附表二編號1 謝采彤販賣第二級毒品，處有期徒刑貳年捌月。扣案I PHONE XS行動電話行動電話壹具（含0000000000號SIM 卡壹張）沒收。未扣案販賣毒品所得新臺幣參仟貳佰元沒收，於全部或一部不能沒收或不宜執行沒收時，追徵其價額。  2 附表二編號2 謝采彤販賣第二級毒品，處有期徒刑貳年捌月。扣案I PHONE XS行動電話行動電話壹具（含0000000000號SIM 卡壹張）沒收。未扣案販賣毒品所得新臺幣伍仟元沒收，於全部或一部不能沒收或不宜執行沒收時，追徵其價額。  3 附表二編號3 謝采彤販賣第二級毒品，處有期徒刑貳年柒月。扣案I PHONE XS行動電話行動電話壹具（含0000000000號SIM 卡壹張）沒收。未扣案販賣毒品所得新臺幣壹仟陸佰元沒收，於全部或一部不能沒收或不宜執行沒收時，追徵其價額。 
附表2
編號   時間     地點 交易數量及價金        交易方式 相關對話紀錄  1 110年7月26日18時35分許 新北市政府對面 3,200元 2公克大麻  謝采彤所持I PHONE XS行動電話（搭配0000000000號門號）與陳鴻聖透過Line聯絡交易大麻事宜，而後於左列時、地，謝采彤交付大麻予陳鴻聖，陳鴻聖則交付價金予謝采彤。 偵字第6066號卷第22頁背面至24頁） 2 110年8月2日 19時30分許  同上 5,000元 3公克大麻 謝采彤所持I PHONE XS行動電話（搭配0000000000號門號）與陳鴻聖透過Line聯絡交易大麻事宜，而後於左列時、地，謝采彤交付大麻予陳鴻聖，陳鴻聖則交付價金予謝采彤。 偵字第6066號卷第29頁背面至31頁） 3 110年8月9日 19時15分許 同上 1,600元 1公克大麻 謝采彤所持I PHONE XS行動電話（搭配0000000000號門號）與陳鴻聖透過Line聯絡交易大麻事宜，而後於左列時、地，謝采彤交付大麻予陳鴻聖，陳鴻聖則交付價金予謝采彤。 偵字第6066號卷第34背面、第36至39頁）